臺灣高等法院民事裁定
111年度抗字第918號
抗  告  人  翁琦琦  




上列抗告人因與相對人張申娟債務人異議之訴事件聲請訴訟救助
，對於中華民國111年6月30日臺灣臺北地方法院111年度救字第2
152號裁定，提起抗告，裁定如下：
    主  文
原裁定廢棄。
本件准予訴訟救助。
抗告費用由相對人負擔。
    理  由
按當事人無資力支出訴訟費用者，法院應依聲請，以裁定准予
  訴訟救助。但顯無勝訴之望者，不在此限。法院認定前項資力
  時，應斟酌當事人及其共同生活親屬基本生活之需要，民事訴
  訟法第107條定有明文。此項無資力支出訴訟費用之事由，依
  同法第109條第2項及第284條之規定，應提出能即時調查之證
  據以釋明之。所謂無資力，係指窘於生活，且缺乏經濟信用者
  而言，當事人雖有財產而不能自由處分者，如無籌措款項以支
  出訴訟費用之信用技能，即為無資力支出訴訟費用（最高法院
  106年度台抗字第834號裁定意旨參照）。　
抗告人聲請及抗告意旨略以：原法院111年度簡抗字第19號裁定
  （下稱另案）已准許伊訴訟救助之聲請。伊名下臺北市○○區○○
  路00巷00號6樓房地、臺北市○○區○○○路0段000巷00○0號（下合
  稱系爭房地）現值雖合計約為新臺幣（下同）3,981萬3,900元
  ，然系爭房地因有銀行房貸及二胎設定，且涉及刑事案件及債
  權糾紛而進入訴訟程序，目前遭查封中，無法向銀行貸款支付
  本件訴訟費用。又伊配偶曾朝興（下逕稱其名）於民國110年6
  月間方自中國醫藥大學畢業，目前在醫院實習月薪僅6,000元
  ，並身兼Uber送貨員，月薪亦僅1萬多元，而同住之曾朝興胞
  妹曾美俐罹患罕見疾病，一直由外勞照顧中，亦需曾朝興每月
  支付外勞薪資約1萬9,000元。伊未成年子女曾奕菲，目前則就
  讀小學。又伊因遭高利貸業者詐騙，導致身無分文，曾朝興之
  信用卡亦遭冒用，致生60幾萬元債務，復經銀行強制停卡，亦
  難籌款支付本件訴訟費用。伊現已窘於生活，實無法負擔本案
  訴訟費用，且非顯無勝訴之望，爰請求廢棄原裁定，准予訴訟
  救助等語。
經查，抗告人主張其與相對人甲○○間債務人異議之訴，經原法
  院111年度重訴字第516號案件審理中，有民事起訴狀在卷可稽
  （見原法院卷第5至19頁）。又抗告人主張其無資力支出本件
  訴訟費用，業據提出110年度綜合所得稅各類所得資料清單、
  原法院民事執行處110年12月15日北院忠110司執卯字第109339
  號函、原法院110年度司拍字第255號裁定、家庭親屬關係表、
  曾朝興中國醫藥大學畢業證書、曾朝興薪資證明、曾美俐診斷
  證明書、外勞薪資表、法務部行政執行署臺北分署北執恭110
  稅00000000字第00000000000X號、北執子110費00000000字第1
  110122284X號執行命令、臺灣臺北地方檢察署刑事傳票、民事
  陳報狀、曾朝興星展委外催收通知函、存款餘額為憑（見本院
  卷第11至71頁），堪認抗告人名下雖尚有系爭房地，然因強制
  執行，無從自由處分，且無籌措款項以支出訴訟費用之信用技
  能甚明。又抗告人之配偶曾朝興每月收入僅1萬餘元，尚需扶
  養未成年女兒，及支付罹罕見疾病之胞妹曾美俐之外勞薪資，
  且亦遭強制執行，可見曾朝興亦無法協助抗告人繳付本件訴訟
  費用。再者，另案亦准抗告人訴訟救助，有另案裁定附卷可佐
  （見本院卷第75至77頁），抗告人主張其無資力負擔本件訴訟
  費用，應非無據。又抗告人提起之本案訴訟尚待調查辯論，難
  認顯無勝訴之望，則依首揭規定，應准對抗告人為訴訟救助。
綜上所述，抗告人聲請訴訟救助，核無不合，應予准許。原裁
  定駁回抗告人訴訟救助之聲請，尚有未洽。抗告意旨指摘原裁
  定不當，聲明廢棄，為有理由，爰由本院將原裁定廢棄，並裁
  定如主文第2項所示。
據上論結，本件抗告為有理由，爰裁定如主文。　
中　　華　　民　　國　　111 　年　　9 　　月　　16　　日
                  民事第五庭    
                      審判長法  官  賴劍毅
                            法  官  呂淑玲
                            法  官  陳君鳳
正本係照原本作成。
本裁定除以適用法規顯有錯誤為理由外，不得再抗告。如提起再
抗告，應於收受送達後10日內委任律師為代理人向本院提出再抗
告狀。並繳納再抗告費新臺幣１千元。
中　　華　　民　　國　　111 　年　　9 　　月　　20　　日

  　　　　　　　　　　　　　書記官　郭姝妤